最高法院刑事判決                              八十六年度台上字第五二五六號
    上訴人  福建高等法院金門分院檢察署檢察官
    被  告  乙 ○ ○
            甲 ○ ○
            丙○○○
右上訴人因被告等走私案件，不服福建高等法院金門分院中華民國八十五年十一月二
十七日第二審判決（八十五年度上訴字第一四號，起訴案號：福建金門地方法院檢察
署八十四年度偵字第一七九、二三九號），提起上訴，本院判決如左：
    主  文
原判決撤銷，發回福建高等法院金門分院。
    理  由
本件原判決以公訴意旨略稱：被告乙○○從事蒜頭買賣交易，竟與被告甲○○、丙○
○○基於共同犯意之聯絡，於民國八十四年五月下旬，買入包裝樣式相同，顯為同一
批私運進口之大陸農產品蒜頭二百六十六袋，每袋重三十五公斤，合計九千三百一十
公斤，逾公告管制數額之走私物品，並由被告甲○○以貨車載運一百五十袋（重五千
二百五十公斤）至金門縣金城鎮○○路七○巷八弄一○之一號其住處藏匿，另一百十
六袋（重四千零六十公斤）則載運至金門縣金城鎮歐厝四九號被告甲○○之妻兄即被
告丙○○○住處藏匿，擬俟機運往台灣銷售。嗣分別於八十四年六月三十日及同年七
月五日，在被告甲○○、丙○○○上揭住處，為警搜扣得上開大陸蒜頭等情，認被告
等共犯懲治走私條例第二條第一項之運送、藏匿走私物品罪嫌，惟經審理結果，認被
告等犯罪不能證明，因而維持第一審諭知被告等均無罪之判決，駁回上訴人在第二審
之上訴，固非無見。
惟查：(一)審理事實之法院對於被告有利及不利之證據，應一律注意，詳為調查，綜合
全案證據資料，本於經驗法則以定其取捨，並將取捨證據及得心證之理由於判決內詳
為說明。故證據雖已調查，而尚有其他部分並未調查，仍難遽為被告有利或不利之認
定。經查本件扣案蒜頭經採樣送請財政部關稅總局鑑定結果，均認確係大陸物品，此
有同局八十四年九月一日台總局鑑字第八四一○六三二三號、同年月二十六日台總局
鑑字第八四一○七一○三號函在卷可稽，參以證人即承辦警員王志仁、陳國榮於偵查
中均證稱依據伊等經驗，金門蒜頭比較黑，大陸蒜頭比較大，顏色亦比較白，每袋中
都有黑的、白的……等語（見偵字第一七九號偵查卷第五十七頁及背面），足證扣案
之蒜頭確有部分係大陸地區走私進口者，原審未予調查總計達九千三百十公斤之扣案
蒜頭中屬大陸地區之走私物品究有若干﹖其數量有無逾公告管制數額，遽認尚乏證據
證明摻雜之大陸蒜頭已逾公告管制數額，而為被告等均無罪之判決，自有未盡調查職
責之違法。(二)證人吳清榮於偵查中證稱：乙○○係親自來金門簽約，當場秤重量，當
場付錢云云（見同上卷第二十七頁及背面），與被告乙○○所供購買蒜頭之錢係到
黃中復之戶頭，再由甲○○將錢交給農民（見一審卷第三十頁）之情節不符。又證人
吳坤源證稱：乙○○係於八十四年三、四月，來金門大地產銷班內談買賣蒜頭之事云
云（見一審卷第三十三頁及背面），亦與證人吳清榮所稱八十四年四月係甲○○介紹
買賣，乙○○當時未見到，祗有在同年五月二十五日搜購時才看到乙○○之情形（見
一審卷第三十二頁及背面），不相一致。是被告乙○○有無向金門大地蒜頭共同產銷
班購買上開蒜頭，尚非無疑，自應再予調查究明。上訴意旨執以指摘原判決不當，非
無理由，應認原判決有撤銷發回更審之原因。
據上論結，應依刑事訴訟法第三百九十七條、第四百零一條，判決如主文。
中      華      民      國    八十六    年      九      月      四      日
                              最高法院刑事第五庭
                                  審判長法官  陳  錫  奎
                                        法官  洪  清  江
                                        法官  李  璋  鵬
                                        法官  吳  昆  仁
                                        法官  劉  介  民
      右正本證明與原本無異
                                              書  記  官
中      華      民      國    八十六    年      九      月      十      日
